臺灣花蓮地方法院刑事判決　　　　　　　 100年度訴字第88號
公　訴　人　臺灣花蓮地方法院檢察署檢察官
被　　　告　楊淑美
上列被告因違反毒品危害防制條例案件，經檢察官提起公訴（99
年度偵字第5786號、100年度毒偵字第1號），被告就被訴事實為
有罪之陳述，本院合議庭裁定由受命法官獨任進行簡式審判程序
審理，判決如下：
    主  文
楊淑美持有第二級毒品，處有期徒刑貳月，扣案之第二級毒品大
麻貳包（合計含袋毛重壹點壹參捌捌公克，淨重零點陸參柒參公
克，純質淨重零點零伍肆柒貳公克）、含第二級毒品大麻之殘渣
袋壹只、含第二級毒品大麻及第一級毒品海洛因之殘渣袋壹只均
沒收銷燬之；又施用第一級毒品，處有期徒刑捌月，扣案之第一
級毒品海洛因拾柒包（合計含袋毛重捌點零貳公克，淨重參點壹
陸公克）、含第二級毒品大麻及第一級毒品海洛因之殘渣袋壹只
均沒收銷燬之，電子磅秤貳臺、分裝袋拾壹包均沒收之；又施用
第二級毒品，處有期徒刑參月，扣案之第二級毒品甲基安非他命
貳拾包（合計含袋毛重參拾捌點伍壹伍參公克，淨重參拾點捌參
玖參公克，純質淨重拾陸點零肆柒公克）、含第二級毒品甲基安
非他命之殘渣袋陸只均沒收銷燬之，吸食器壹組、分裝袋拾壹包
均沒收之。應執行有期徒刑壹年，扣案之第二級毒品大麻貳包（
合計含袋毛重壹點壹參捌捌公克，淨重零點陸參柒參公克，純質
淨重零點零伍肆柒貳公克）、含第二級毒品大麻之殘渣袋壹只、
第一級毒品海洛因拾柒包（合計含袋毛重捌點零貳公克，淨重參
點壹陸公克）、含第二級毒品大麻及第一級毒品海洛因之殘渣袋
壹只、第二級毒品甲基安非他命貳拾包（合計含袋毛重參拾捌點
伍壹伍參公克，淨重參拾點捌參玖參公克，純質淨重拾陸點零肆
柒公克）、含第二級毒品甲基安非他命之殘渣袋陸只均沒收銷燬
之，電子磅秤貳臺、吸食器壹組、分裝袋拾壹包均沒收之。
    事  實
一、觀察、勒戒與強制戒治：
(一)楊淑美前因施用毒品案件，經臺灣高雄地方法院於民國87年
    9月18日以87年度毒聲字第 2516號裁定送勒戒處所觀察、勒
    戒後，認無繼續施用毒品之傾向，而於87年10月21日執行完
    畢出所，並經臺灣高雄地方法院檢察署檢察官於87年10月28
    日以87年度偵字第21449號為不起訴處分確定。
(二)楊淑美復因施用毒品案件，經送勒戒處所觀察、勒戒後，認
    無繼續施用毒品之傾向，而於88年 5月29日執行完畢出所，
    並經臺灣高雄地方法院檢察署檢察官於88年 5月27日以88年
    度偵字第12613號為不起訴處分確定。
(三)楊淑美再因施用毒品案件，經送勒戒處所觀察、勒戒後，認
    有繼續施用毒品之傾向，經臺灣高雄地方法院於90年 3月30
    日以90年度毒聲字第1979號裁定令入戒治處所施以強制戒治
    ，且經同法院於90年6月10日以90年度鳳簡字第339號判處有
    期徒刑4月確定，而於90年12月5日因停止處分出所，並於91
    年6月18日因易科罰金而執行有期徒刑完畢。
二、本案事實：
(一)楊淑美明知大麻為毒品危害防制條例列管之第二級毒品，不
    得非法持有，竟基於持有第二級毒品之犯意，於99年11月間
    某時，在新北市中和區大潤發賣場內，向真實姓名年籍不詳
    之陳姓成年男子購買第二級毒品大麻而非法持有之。
(二)楊淑美又基於施用第一級毒品海洛因之犯意，於100年11月2
    5日凌晨5、6時許（起訴書誤載為100年12月25日），在花蓮
    縣壽豐鄉○○村○○路○段282號A9室租屋處，非法施用第一
    級毒品海洛因1次。
(三)楊淑美又基於施用第二級毒品甲基安非他命之犯意（起訴書
    誤載為安非他命），距上開施用第一級毒品海洛因之時間約
    1 小時許，在同一地點，以吸食器燒烤之方式，非法施用第
    二級毒品甲基安非他命1次。
(四)員警於 100年11月25日上午10時許至11時許，在楊淑美上開
    租屋處，持本院核發之搜索票執行搜索，扣得第二級毒品大
    麻2包（合計含袋毛重 1.1388公克，淨重0.6373公克，純質
    淨重0.05472公克）、含第二級毒品大麻之殘渣袋1只、第一
    級毒品海洛因17包（合計含袋毛重8.02公克，淨重3.16公克
    ）、含第二級毒品大麻及第一級毒品海洛因之殘渣袋 1只（
    第二級毒品大麻純質淨重未達毒品危害防制條例第11條第 4
    項法定加重標準，第一級毒品海洛因純質淨重亦未達毒品危
    害防制條例第11條第 3項法定加重標準）、第二級毒品甲基
    安非他命20包（合計含袋毛重38.5153公克，淨重30.8393公
    克，純質淨重16.047公克）、含第二級毒品甲基安非他命之
    殘渣袋 6只（第二級毒品甲基安非他命純質淨重未達毒品危
    害防制條例第11條第4項法定加重標準）、電子磅秤2臺、分
    裝袋11包、吸食器1組，並經其同意於同日下午2時50分許採
    驗尿液，結果呈施用第一級毒品海洛因代謝後之嗎啡陽性反
    應及施用第二級毒品甲基安非他命代謝後之安非他命、甲基
    安非他命陽性反應，因而查悉上情。
三、案經花蓮縣警察局移送臺灣花蓮地方法院檢察署檢察官偵查
    起訴。
    理  由
壹、程序事項：
    被告楊淑美所犯分別為毒品危害防制條例第11條第 2項持有
    第二級毒品罪、同條例第10條第 1項施用第一級毒品罪、同
    條例第10條第 2項施用第二級毒品罪，均非死刑、無期徒刑
    、最輕本刑為 3年以上有期徒刑之罪，或高等法院管轄第一
    審之案件，被告於本院準備程序中，就被訴事實均為有罪之
    陳述，經告以簡式審判程序之旨，並聽取檢察官、被告之意
    見後，本院合議庭業已依刑事訴訟法第 273條之1第1項之規
    定，裁定由受命法官獨任進行簡式審判程序，是本件之證據
    調查，依刑事訴訟法第273條之2規定，不受同法第159條第1
    項、第161條之2、第161條之3、第163條之1及第164條至第1
    70條規定之限制，合先敘明。
貳、實體事項：
一、事實認定：
(一)前開事實二(一)部分，業據被告於警詢時、偵訊時及本院審
    理中自白不諱，並有第二級毒品大麻 2包、含第二級毒品大
    麻之殘渣袋 1只、含第二級毒品大麻及第一級毒品海洛因之
    殘渣袋1只扣案可佐，且上開第二級毒品大麻2包經慈濟大學
    濫用藥物檢驗中心以氣相層析質譜儀分析法鑑定後，確認均
    含有第二級毒品大麻之成分，而合計含袋毛重1.1388公克，
    淨重 0.6373公克，純質淨重0.05472公克，有該中心99年12
    月10日慈大藥字第99121001號鑑定書在卷可按，又上開含第
    二級毒品大麻之殘渣袋 1只、含第二級毒品大麻及第一級毒
    品海洛因之殘渣袋 1只經法務部調查局濫用藥物實驗室以氣
    相層析質譜儀分析法鑑定後，確認亦均含有第二級毒品大麻
    之成分，有該機關 100年1月11日調科壹字第10023001740號
    鑑定書在卷可核，另有蒐證照片附卷可稽。
(二)前開事實二(二)(三)部分，業據被告於警詢時、偵訊時及本
    院審理中均自白不諱，且被告於99年11月25日下午 2時50分
    許為警採集其親自排放之尿液，送請慈濟大學濫用藥物檢驗
    中心，以氣相層析質譜儀分析法確認檢驗結果，呈嗎啡、安
    非他命及甲基安非他命陽性反應，此有被告檢體編號Ｚ00000
    0000號尿液檢體採集送驗紀錄表及慈濟大學濫用藥物檢驗中
    心檢驗總表各 1份附卷可稽，並有蒐證照片在卷可參，另有
    第一級毒品海洛因17包、含第二級毒品大麻及第一級毒品海
    洛因之殘渣袋 1只、第二級毒品甲基安非他命20包、含第二
    級毒品甲基安非他命之殘渣袋6只、電子磅秤2臺、分裝袋11
    包、吸食器 1組扣案可佐，而上開第一級毒品海洛因17包經
    法務部調查局濫用藥物實驗室以氣相層析質譜儀分析法鑑定
    後，確認均含有第一級毒品海洛因之成分，而合計含袋毛重
    8.02公克，淨重3.16公克，有該機關 100年1月7日調科壹字
    第 10023000900號鑑定書在卷可核，又上開含第二級毒品大
    麻及第一級毒品海洛因之殘渣袋 1只經法務部調查局濫用藥
    物實驗室以氣相層析質譜儀分析法鑑定後，確認亦含有第一
    級毒品海洛因之成分，有該機關100年1月11日調科壹字第10
    023001740 號鑑定書附卷可考，又上開第二級毒品甲基安非
    他命20包經慈濟大學濫用藥物檢驗中心以氣相層析質譜儀分
    析法鑑定後，確認均含有第二級毒品甲基安非他命之成分，
    而合計含袋毛重38.5153公克，淨重30.8393公克，純質淨重
    16.047公克，有該中心99年12月10日慈大藥字第99121001號
    鑑定書附卷可查。
(三)綜上所述，足認被告自白均與事實相符，可以採信。本案罪
    證明確，被告犯行洵堪認定，均應依法論科。
二、論罪科刑：
(一)查海洛因、甲基安非他命係毒品危害防制條例第2條第2項第
    1款及第2款所定之第一級及第二級毒品；又犯毒品危害防制
    條例第10條施用毒品之罪者，檢察官應聲請法院裁定，令被
    告入勒戒處所觀察、勒戒，經觀察、勒戒後，無繼續施用毒
    品之傾向者，應即釋放，並由檢察官為不起訴處分，有繼續
    施用毒品之傾向者，則由檢察官先聲請法院裁定令入戒治處
    所施以強制戒治，俟強制戒治期滿，再行釋放，並由檢察官
    為不起訴處分；而依前開規定觀察勒戒或強制戒治執行完畢
    釋放後，5 年內再犯施用毒品之罪者，檢察官應依法追訴，
    毒品危害防制條例第20條第1 項、第2項、第23條第2項分別
    定有明文。且倘被告於5 年內已再犯，經依法追訴處罰，縱
    其第3次（或第3次以上）再度施用毒品之時間，在初犯經觀
    察、勒戒或強制戒治執行完畢5年以後，已不合於「5年後再
    犯」之規定，且因已於「5 年內再犯」，顯見其再犯率甚高
    ，原實施觀察、勒戒或強制戒治，已無法收其實效，即應依
    該條例第10條處罰（最高法院95年度第7次及97年度第5次刑
    事庭會議決議參照）。本案被告執行初次觀察、勒戒完畢釋
    放後，復於5年內2次因施用毒品案件，經送觀察、勒戒及強
    制戒治，且判決罪刑確定，有臺灣高等法院被告前案紀錄表
    附卷可考，是本案施用毒品之時間固在初次執行觀察、勒戒
    完畢釋放 5年後，惟其初次觀察、勒戒執行完畢釋放後既因
    施用毒品案件復經觀察、勒戒及強制戒治、判處罪刑確定，
    依前揭說明，即非屬毒品危害防制條例第20條第3項所定「5
    年後再犯」之情形，故檢察官依法逕行起訴本案，於法要無
    不合。
(二)核被告所為，係分別犯毒品危害防制條例第11條第 2項持有
    第二級毒品罪、同條例第10條第 1項施用第一級毒品罪、同
    條例第10條第 2項施用第二級毒品罪。被告各次持有第一級
    毒品海洛因及第二級毒品甲基安非他命以供其各次施用，其
    持有之低度行為應為其施用之高度行為所吸收，均不另論罪
    。又被告所犯上開三罪，犯意各別，行為互殊，應予分論併
    罰。爰審酌被告有前科紀錄（見臺灣高等法院被告前案紀錄
    表），素行不佳，明知毒品對個人身心健康戕害甚鉅，竟仍
    持有第二級毒品大麻，惟犯罪後坦承犯行，且無證據證明業
    已流入社會，又審酌被告施用第一級毒品海洛因及第二級毒
    品甲基安非他命之動機、吸食頻率、曾有施用毒品之前科仍
    不知戒除，惟犯罪後亦坦承犯行，且所犯之施用毒品犯行乃
    戕害自己身心健康，並未危及他人等一切情狀，分別量處如
    主文所示之刑，並定其應執行刑，以示懲儆。又按數罪併罰
    中之一罪，依法得易科罰金，若因與不得易科罰金之他罪併
    合處罰結果而不得易科罰金時，原可易科罰金部分所處之刑
    ，自無庸為易科罰金折算標準之諭知（大法官會議釋字第67
    9 號解釋意旨參照）。又按無論以何種方式分離包裝袋與其
    內裝之毒品，包裝袋內均會有極微量毒品殘留，故包裝袋應
    整體視為查獲毒品，一併宣告沒收銷燬（最高法院95年度臺
    上字第3739、7354號判決意旨參照）。扣案之第二級毒品大
    麻 2包（合計含袋毛重1.1388公克，淨重0.6373公克，純質
    淨重0.05472公克）、含第二級毒品大麻之殘渣袋1只、第一
    級毒品海洛因17包（合計含袋毛重8.02公克，淨重3.16公克
    ）、含第二級毒品大麻及第一級毒品海洛因之殘渣袋 1只、
    第二級毒品甲基安非他命20包（合計含袋毛重 38.5153公克
    ，淨重 30.8393公克，純質淨重16.047公克）、含第二級毒
    品甲基安非他命之殘渣袋 6只，分別為被告所犯持有第二級
    毒品罪、施用第一級毒品罪、施用第二級毒品罪而查獲之毒
    品，業據被告供承在卷，且有前揭鑑定書 3份附卷可稽，揆
    諸上開說明，均應依毒品危害防制條例第18條第 1項前段規
    定宣告沒收銷燬之。扣案之電子磅秤 2臺、分裝袋11包、吸
    食器1組，雖非專供施用毒品之器具，然電子磅秤2臺乃被告
    所有供施用第一級毒品海洛因所用，分裝袋11包為被告所有
    供施用第一級毒品海洛因及第二級毒品甲基安非他命所用，
    吸食器 1組則屬被告所有供施用第二級毒品甲基安非他命所
    用，業據被告供承在卷，爰均依刑法第38條第1項第2款之規
    定宣告沒收。至扣案之第四級毒品去甲麻黃1包、行動電話2
    支，無證據證明與本案犯罪有關，均不予宣告沒收，附此敘
    明。
三、毒品危害防制條例第2條規定，雖經立法院於99年11月5日修
    正，並經總統於同年月24日以華總一義字第 09900317041號
    令公布為：「本條例所稱毒品，指具有成癮性、濫用性及對
    社會危害性之麻醉藥品與其製品及影響精神物質與其製品。
    毒品依其成癮性、濫用性及對社會危害性分為四級，其品項
    如下：一、第一級：海洛因、嗎啡、鴉片、古柯鹼及其相類
    製品（如附表一）。二、第二級：罌粟、古柯、大麻、安非
    他命、配西汀、潘他唑新及其相類製品（如附表二）。三、
    第三級：西可巴比妥、異戊巴比妥、納洛芬及其相類製品（
    如附表三）。四、第四級：二丙烯基巴比妥、阿普唑他及其
    相類製品（如附表四）。前項毒品之分級及品項，由法務部
    會同行政院衛生署組成審議委員會，每 3個月定期檢討，報
    由行政院公告調整、增減之，並送請立法院查照。醫藥及科
    學上需用之麻醉藥品與其製品及影響精神物質與其製品之管
    理，另以法律定之。」然該修正條文係自公布後 6個月始施
    行，附此敘明。
據上論斷，應依刑事訴訟法第273條之1第1項、第299條第 1項前
段，毒品危害防制條例第11條第2項、第10條第1項、第2項、第1
8條第1項前段，刑法第11條、第51條第5款、第38條第1項第 2款
，判決如主文。
本案經檢察官張立中到庭執行職務。
中    華    民    國   100    年    4     月    14    日
                  刑事第四庭    法  官  曹庭毓
以上正本證明與原本無異。
如不服本判決應於收受送達後10日內向本院提出上訴書狀，並應
敘述具體理由。其未敘述上訴理由者，應於上訴期間屆滿後20日
內向本院補提理由書(均須按他造當事人之人數附繕本)「切勿逕
送上級法院」。
中    華    民    國   100    年    4     月    14    日
                                書記官
附錄本判決論罪之法律條文：
毒品危害防制條例第10條：
施用第一級毒品者，處6月以上5年以下有期徒刑。
施用第二級毒品者，處3年以下有期徒刑。
毒品危害防制條例第11條第2項：
持有第二級毒品者，處2年以下有期徒刑、拘役或新臺幣3萬元以
下罰金。